【裁判字號】    90,上易,3819
【裁判日期】    900815
【裁判案由】    侵占
【裁判全文】
臺灣高等法院刑事判決                            九十年度上易字第三八一九號
    上  訴  人
    即  被  告  甲○○
右上訴人因侵占案件，不服臺灣板橋地方法院九十年度易字第五九七號，中華民國九
十年八月十五日第一審判決（起訴案號：臺灣板橋地方法院檢察署九十年度偵字第二
一三八一號）提起上訴，本院判決如左：
    主  文
上訴駁回。
甲○○緩刑肆年。
    事實及理由
一、本案經本院審理結果，認第一審以上訴人即被告甲○○犯刑法第三百三十六條第
    二項之罪，判處有期徒刑玖月，認事用法及量刑均無不當，應予維持，並引用第
    一審判決書記載之事實、證據及理由。
二、被告上訴意旨以：被告有誠心要償還侵占款項，於十月份已提出十萬元欲償還，
    惟富陽公司卻要被告一次還清而未清償。原審判決未予審酌被告還款誠意而量刑
    過重，其認事用法顯有違誤，尚難甘服。
三、查右揭連續侵占事實，業據被告甲○○坦承不諱，核與告訴人富揚公司指訴情節
    相符，堪信其自白應與事實相符。此外，復有被告所立之切結書、被告所簽發本
    票各乙紙附卷可資佐憑，本件事證明確，被告犯行洵堪認定。原審以被告犯刑法
    第三百三十六條第二項之業務侵占罪。其先後多次犯行，時間緊接，方法相同，
    觸犯構成要件相同之罪，顯係基於概括犯意而為之，乃連續犯，應依刑法第五十
    六條之規定論以一罪，並加重其刑。又審酌被告並無前科，素行非劣，為資助友
    人而為本件犯行之犯罪動機、使用之手段、侵占之期間及金額、造成告訴人及臺
    北圓山社區之損害，及在偵審中均能坦認犯行，態度良好，惟尚未能返還所侵占
    之款項等一切情狀，量處有期徒刑玖月，本院認原審之認事用法及量刑均無不當
    ，被告上訴亦不否認犯罪，其指摘原審判決量刑過重，認事用法違誤為無理由，
    應予駁回。
四、末查被告前未曾受有期徒刑以上刑之宣告，有本院「被告全國前案紀錄表」在卷
    可按，被告上訴本院後，坦承犯行，並有意分期償還，只因富陽公司有誠實保險
    而未予接受，被告已顯有悔意。且富揚公司之告訴代理人亦表示案發後被告與公
    司很配合，此筆侵占款項已從保險公司得到賠償，無追究之意。（見中華民國九
    十年十二月七日之審判筆錄第三頁），而被告亦與明台產物保險公司達成清償和
    解，雙方立有同意書及收據各一紙在卷可憑，經此偵審程序之進行，被告當知教
    訓，有所警惕而無再犯之虞，本院認其所宣告之刑，以暫不執行為適當，爰併宣
    告緩刑肆年，以啟自新。
據上論斷，應依刑事訴訟法第三百六十八條、第三百七十三條，刑法第七十四條第一
款，判決如主文。
本案經檢察官張秋雲到庭執行職務。
中      華      民      國    九十      年      十二    月    三十一    日
                              台灣高等法院刑事第四庭
                                  審判長法  官  蔡  永  昌
                                        法  官  陳  榮  和
                                        法  官  周  煙  平
右正本證明與原本無異。
不得上訴。
                                        書記官  蕭  麗  珍
中      華      民      國     九十一   年      一      月      二      日
附錄：本案論罪科刑法條全文
刑法第三百三十六條第二項
對於業務上所持有之物，犯前條第一項之罪者，處六月以上五年以下有期徒刑，得併
科三千元以下罰金。
附  件
臺灣板橋地方法院刑事判決                    九十年度易字第五九七號
    公  訴  人  臺灣板橋地方法院檢察署檢察官
    被      告  甲○○
右列被告因侵占案件，經檢察官提起公訴（八十九年度偵字第二一三八一號），本院
判決如左：
    主  文
甲○○連續意圖為他人不法之所有，而侵占業務上所持有之物，處有期徒刑玖月。
    事  實
一、甲○○自民國八十七年起任職於富揚公寓大廈管理維護有限公司（下稱為富陽公
    司），並經該公司派駐位於臺北縣泰山鄉○○路○段五六七號之臺北圓山社區擔
    任總幹事之職，負責收取該社區之管理費、社區水電保養業務及支付該社區相關
    費用之業務，為執行業務之人。其為資助不知情之友人吳春瑛，竟基於意圖為他
    人不法之所有之概括犯意，自八十九年三月間某日起至同年八月間某日止，連續
    多次於向住戶收得管理費後，未依規定存入該社區於華南商業銀行開設之帳戶中
    ，而擅自以匯款方式交付予吳春瑛供其使用，以此方式侵占前開其業務上所持有
    之款項，合計侵占金額達新台幣（下同）五十三萬元。
二、案經富揚公司訴由臺灣板橋地方法院檢察署檢察官偵查起訴。
    理  由
一、訊之被告甲○○對於右揭犯罪事實自白不諱，核與告訴人富揚公司指訴情節相符
    ，堪信其自白應與事實相符。此外，復有被告所立之切結書、被告所簽發本票各
    乙紙附卷可資佐憑，本件事證明確，被告犯行洵堪認定。
二、核被告所為，係犯刑法第三百三十六條第二項之業務侵占罪。其先後多次犯行，
    時間緊接，方法相同，觸犯構成要件相同之罪，顯係基於概括犯意而為之，乃連
    續犯，應依刑法第五十六條之規定論以一罪，並加重其刑。爰審酌被告並無前科
    ，素行非劣，為資助友人而為本件犯行之犯罪動機、使用之手段、侵占之期間及
    金額、造成告訴人及臺北圓山社區之損害，及在偵審中均能坦認犯行，態度良好
    ，惟尚未能返還所侵占之款項等一切情狀，量如主文所示之刑，以示儆懲。
三、末查告訴人另指稱被告尚有侵占臺北圓山社區八十九年八月份應付予銳霆機電有
    限公司（下稱銳霆公司）之電梯保養費二萬一千元之行為，訊之被告堅詞否認有
    此犯行，辯以伊雖有向管理委員會請領該款項，但不記得是否沒有付給銳霆公司
    ，而伊有時會將請領得之款項交由管理員代為轉交前來領款之廠商等語。經查：
    臺北圓山社區每月應付予銳霆公司之電梯保養費，均先由該公司將一式二聯之請
    款單送交被告，再由被告依其上金額填妥取款條後，持向該社區管理委員會主任
    委員請款，主任委員在取款條上蓋用印鑑後，再由被告至銀行提款付給銳霆公司
    ，銳霆公司人員即會在原請款單上簽名以示收得該款項，請款單均不收回，而八
    十九年八月份之電梯保養費二萬一千元被告確有向主任委員以上述方式請領得款
    項等情，業據被告詳陳在卷，核與證人即銳霆公司總務劉福清到庭所為之證述相
    符，復有請款單、臺北圓山社區管理委員會八十九年八月份財務收支明細表及存
    摺影本可資佐證，堪信屬實。惟上開請款單之簽名係「黃住同」，該員係臺北圓
    山社區之管理員而非銳霆公司人員，此經證人劉福清及告訴代理人乙○○供述一
    致在卷，此顯與上開向來之請款、收款程序不符；雖告訴代理人尚稱曾詢問過黃
    住同，黃住同表示係銳霆公司送請款單來時其在上面簽名，以示收到請款單云云
    ，然銳霆公司每月所送一式二聯之請款單，無論在領款前後均留存在該社區，並
    不取回，已如前述，則管理員在其上簽收顯無任何意義，故黃住同前開所言已與
    情理不符，復與該社區及銳霆公司向來請款之流程有異。再者被告既已就侵占五
    十三萬元管理費之部分始終自承不諱，似無就此二萬一千元部分獨為否認之必要
    與實益，參酌告訴代理人尚自陳亦有可能係銳霆公司人員領得款項後未繳回公司
    等語，足見尚不能排除被告未侵占該款項之可能性，是以被告此部分之犯行罪嫌
    尚有不足，然此部分未據起訴，如成立犯罪與前開經論科之部分有連續犯之裁判
    上一罪關係，爰不另為無罪之諭知，附此敘明。
據上論斷，應依刑事訴訟法第二百九十九條第一項前段、刑法第五十六條、第三百三
十六條第二項、罰金罰鍰提高標準條例第一條前段，判決如主文。
中      華      民      國      九十      年      八      月    十五    日
                                  臺灣板橋地方法院刑事第二庭
                                          法  官  楊  博  欽
右正本證明與原本無異。
如不服本判決，應於判決送達後十日內，向本院提出上訴狀。
                                          書記官  潘  文  賢
中      華      民      國      九十      年      八      月    十五    日
附錄本案論罪科刑法條全文：
中華民國刑法第三百三十六條
  對於公務上或因公益所持有之物，犯前條第一項之罪者，處一年以上七年以下有期
  徒刑，得併科五千元以下罰金。
  對於業務上所持有之物，犯前條第一項之罪者，處六月以上五年以下有期徒刑，得
  併科三千元以下罰金。
  前二項之未遂犯罰之。


司法院資訊處製作；財團法人民間司法改革基金會備份。
